臺灣雲林地方法院民事裁定
111年度消債更字第33號
聲  請  人
即  債務人  林松禾（原姓名林一郎）

代  理  人  陳青來律師(法扶律師)
上列聲請人因消費者債務清理事件聲請更生，本院裁定如下：
    主  文
債務人林松禾自民國一百十一年七月十九日上午十一時起開始更
生程序，並命司法事務官進行本件更生程序。
    理  由
一、按債務人不能清償債務或有不能清償之虞，且無擔保或無優
    先權之本金及利息債務總額未逾新臺幣（下同）1,200萬元
    者，於法院裁定開始清算程序或宣告破產前，得向法院聲請
    更生；債務人對於金融機構負債務者，在聲請更生或清算前
    ，應向最大債權金融機構請求協商債務清償方案，或向其住
    、居所地之法院或鄉、鎮、市、區調解委員會聲請債務清理
    之調解；協商或調解成立者，債務人不得聲請更生或清算，
    但因不可歸責於己之事由，致履行有困難者，不在此限，消
    費者債務清理條例（下稱消債條例）第3條、第42條第1項、
    第151條第1、7項分別定有明文。又按法院開始更生程序之
    裁定，應載明其年、月、日、時，並即時發生效力；法院裁
    定開始更生或清算程序後，得命司法事務官進行更生或清算
    程序，必要時得選任律師、會計師或其他適當之自然人或法
    人一人為監督人或管理人，消債條例第45條第1項、第16條
    第1項亦分別有明文。
二、聲請意旨略以：聲請人即債務人林松禾（原姓名林一郎）因
    有不能清償債務之情事，前向本院聲請債務清理之調解，惟
    經本院111年度司消債調字第31號調解不成立，又聲請人所
    負無擔保或無優先權之債務總額約為2,480,113元，並未逾1
    ,200萬元，以每月收入扣除生活必要支出及扶養費後，剩餘
    可供清償債務之金額已不多，實有不能清償債務之情形，復
    未經法院裁定開始清算程序或宣告破產，爰依消債條例規定
    聲請准予更生等語。
三、經查：
　㈠聲請人因對於金融機構及非金融機構等債權人負無擔保或無
    優先權之債務，有不能清償之情形（據債權人於本件所陳報
    包含本金、利息、程序費用等金額合計約6,845,327元），
    前於民國111年4月6日以書面向本院聲請消費者債務清理法
    院前置調解，經本院以111年度司消債調字第31號受理調解
    ，嗣於111年5月16日調解不成立後，為本件更生之聲請等情
    ，已據其提出本院民事事件調解不成立證明書、財產及收入
    狀況說明書、債權人清冊、債務人清冊、財團法人金融聯合
    徵信中心當事人綜合信用報告等為憑（見本案卷第17至35頁
    ），復經本院職權調取上開司消債調字案卷核閱屬實，並有
    各債權人提出之陳報狀在卷可參（見本案卷第105至149頁、
    第153至203頁、第217至225頁、第235至305頁），堪信為真
    實。而聲請人於上開前置調解不成立後為本件更生之聲請，
    本院自應綜合聲請人之債務、收入、生活必要支出及財產狀
    況等情，評估聲請人依其客觀清償能力是否對已屆清償期之
    債務有不能清償或有不能清償之虞等情形。
　㈡依消債條例第2條第1、2項規定及消債條例施行細則第3條第2
    項規定，消債條例所稱消費者指5年內未從事營業活動或從
    事平均每月營業額20萬元以下之小規模營業之自然人；債務
    人為公司或其他營利法人之負責人，無論是否受有薪資，均
    視為自己從事營業活動，其營業額依該公司或其他營利法人
    之營業額定之。本件聲請人於財產及收入狀況說明書陳明其
    於聲請更生前5年內未從事任何營業活動(見本案卷第19頁)
    ，且其最近5年內投保勞工保險之單位為雲林區漁會，有其e
    化服務系統：投保單位網路申報及查詢作業之網頁畫面附卷
    可參(見本案卷第45頁)，亦有聲請人108至110年度綜合所得
    稅各類所得資料清單等在卷可稽(見本案卷第39至41頁、第2
    29頁)。堪認聲請人係5年內未從事營業活動之自然人，屬消
    債條例第2條所規定之消費者，而為消債條例適用之對象。
    又聲請人自陳其於109年3月起至今，均與配偶共同以電動舢
    舨從事流刺網近海捕魚維生，漁獲除留供家裡伙食外，其餘
    均在台子港賣給收購漁獲之魚販，扣除汽油等費用後，平均
    每月收入為24,000元，與配偶平分後，每月收入為12,000元
    ，因販賣漁獲皆領取現金，無收據等證明文件，故聲請人立
    切結書在卷為憑(見本案卷第43頁)。經本院審酌聲請人除上
    開收入外，並無其他固定收入，故以每月收入約為12,000元
    作為認定聲請人客觀清償債務能力之基準。
　㈢聲請人陳報其每月必要生活支出為9,000元，此金額遠低於衛
    生福利部所公告臺灣省111年最低生活費14,230元之1.2倍即
    17,076元之標準，顯已盡力節儉生活。另聲請人陳報受其扶
    養之人為其次女林安育，每月支出扶養費1,500元。經本院
    審酌，聲請人之次女林安育，96年1月出生，現年15歲，尚
    未成年，實有受扶養之必要，此有聲請人所提出之戶籍謄本
    (現戶全戶)在卷可稽(見本案卷第49頁)，而每月聲請人支出
    扶養費1,500元，亦屬合理。承上所述，聲請人平均每月收
    入所得約為12,000元，其個人每月生活必要支出為9,000元
    ，每月扶養費支出為1,500元，以聲請人平均每月所得扣除
    其平均每月必要支出及扶養費支出後，聲請人每月僅有1,50
    0元（計算式：12,000－9,000－1,500＝1,500）之餘額可供清
    償債務之用。
　㈣又依聲請人之財產及收入狀況說明書所載（見本案卷第19頁)
    ，其名下僅有車牌號碼0000-00自用小客車1輛，並提出其全
    國財產稅總歸戶財產查詢清單為憑(見本案卷第37頁)。查上
    開小客車為91年出廠，迄今已約20年，早已逾資產耐用年限
    ，殘餘價值甚低。另查無聲請人以要保人身分為自己或他人
    投保之商業保險。復參以聲請人名下口湖郵局存款帳戶餘額
    4,812元(登錄至110年12月21日，見本案卷第209頁)、雲林
    縣口湖鄉農會活期儲蓄存款帳戶餘額738元(登錄至111年2月
    2日，見本案卷第231頁)、雲林區漁會活期儲蓄存款帳戶餘
    額100元(登錄至111年5月16日，見本案卷第213頁)。則以聲
    請人所積欠無擔保或無優先權債務之金額6,845,327元，扣
    除其上開存款價值共5,650元(計算式：4,812＋738＋100＝5,65
    0)後，尚負有債務6,839,677，依聲請人每月可清償1,500元
    計，尚需約379年餘始能清償完畢（計算式：6,839,677÷1,5
    00÷12≒379.9，小數點後二位以下捨棄），倘若再加計違約
    金及日後之利息等負擔，清償期限勢必更長。是本院審酌聲
    請人之債務、財產、勞力、收入及必要生活費用支出等情狀
    ，可認聲請人客觀上對已屆清償期之債務，有不能清償債務
    之情形，有必要利用更生程序，調整其與債權人間之權利義
    務關係，而重建其經濟生活，予以經濟生活更生之機會。
四、綜上所述，本件聲請人為5年內未從事營業活動或從事平均
    每月營業額20萬元以下之小規模營業之自然人，依其全部收
    支及財產狀況，客觀上有不能清償債務之情形。復聲請人所
    積欠之無擔保或無優先權之本金及利息債務總額未逾1,200
    萬元，且未經法院裁定開始清算程序或宣告破產，業如上述
    ；此外，本件又查無聲請人有消債條例第6條第3項、第8條
    或第46條各款所定應駁回更生聲請之事由存在，則債務人聲
    請更生，洵屬有據，爰裁定如主文。又本件聲請人業經裁定
    開始更生程序，爰併裁定命司法事務官進行本件更生程序。
五、聲請人於更生程序開始後，應提出足以為債權人會議可決或
    經法院認為「已盡力清償」之更生方案以供採擇。而司法事
    務官於進行本件更生程序、協助聲請人提出更生方案時，亦
    應依聲請人之薪資變化、社會常情及現實環境衡量聲請人之
    清償能力，並酌留其生活上應變所需費用，進而協助聲請人
    擬定允當之更生方案，始符消債條例重建債務人經濟生活之
    立法目的，附此敘明。　　　　　　　　 　
中　　華　　民　　國　　111 　年　　7 　　月　　19　　日
                  民事第一庭    法  官  廖國勝
以上正本係照原本作成。
本件不得抗告。
中　　華　　民　　國　　111 　年　　7 　　月　　19　　日
                                書記官　林可芯